【裁判字號】    89,台上,2308
【裁判日期】    890427
【裁判案由】    違反麻醉藥品管理條例
【裁判全文】
最高法院刑事判決                              八十九年度台上字第二三○八號
    上  訴  人  甲○○
右上訴人因違反麻醉藥品管理條例案件，不服台灣高等法院中華民國八十九年一月十
九日第二審判決（八十八年度上訴字第九七○號，起訴案號：台灣台北地方法院檢察
署八十七年度偵字第九五一一號），提起上訴，本院判決如左：
    主  文
原判決關於甲○○部分撤銷，發回台灣高等法院。
    理  由
本件原判決認定上訴人甲○○與徐志浩（業經原審判決確定）共同意圖營利，基於概
括之犯意，自民國八十七年三月間起至同年五月三日十七時止，於楊淑君以電話向上
訴人洽購安非他命後，即派由徐志浩將安非他命送至台北縣新店市○○路○段七十二
號附近交予楊淑君，再向楊淑君收取新台幣（下同）三千元至五千元不等價格之方式
，非法販賣安非他命予楊淑君三次。復自八十七年四月底起至同年五月八日二十四時
止，分別以三千元至五千元之價格，在台北市○○區○○街十七巷三號二樓、台北縣
新店市○○路九十七巷十三號等處，非法販賣安非他命予李孟穎三次。嗣於八十七年
五月九日下午三時許，在台北縣新店市○○路九十七巷十三號為警查獲，並扣得上訴
人持有之安非他命一包（淨重○‧四六公克，包裝重○‧一四公克）等情，因而撤銷
第一審判決，改判仍論處上訴人共同連續非法販賣化學合成麻醉藥品罪刑，固非無見
。
惟查：除法律有特別規定外，被告未於審判期日到庭而逕行審判者，其判決當然為違
背法令，刑事訴訟法第三百七十九條第六款定有明文。雖同法第三百七十一條特別規
定，被告不到庭得不待其陳述逕行判決，但以被告經合法傳喚無正當理由不到庭者，
始得為之，此觀該法條規定自明。本件依卷內之台灣高等法院檢察署刑案紀錄簡覆表
所載，上訴人「因藥事法案‧應執行徒刑八月‧八十八年十一月四日結案‧結案情形
為送監執行‧刑期起算日期為八十八年十一月二日‧指揮書執畢日期為八十九年五月
六日」（見原審卷第一五九頁），是上訴人自民國八十八年十一月四日起，即因違反
藥事法罪到案服刑，並於同月九日發送台灣台北監獄執行中（附於本院卷內台灣台北
監獄受刑人在監執行證明書參照），乃原審指定八十九年一月五日為審判期日之傳票
送達，未依刑事訴訟法第五十六條第二項之規定，囑託該監長官為之，仍逕向上訴人
之住所地為送達，其送達已非適法，原審於審判期日，復未予借提，致其事實上又不
能到庭應訊，自難謂其之不到庭為無正當理由，原審仍逕行判決，即有違誤。上訴意
旨執此指摘原判決違法，非無理由，應認原判決關於上訴人部分有撤銷發回更審之原
因。
據上論結，應依刑事訴訟法第三百九十七條、第四百零一條，判決如主文。
中      華      民      國    八十九    年      四      月    二十七    日
                              最高法院刑事第十二庭
                                  審判長法官  陳  炳  煌
                                        法官  陳  正  庸
                                        法官  陳  世  雄
                                        法官  徐  文  亮
                                        法官  吳  信  銘
      右正本證明與原本無異
                                              書  記  官
中      華      民      國    八十九    年      五      月      三      日


司法院資訊處製作；財團法人民間司法改革基金會備份。
